最高法院刑事判決　　　　　　　　　　　　　　　九十一年度台上字第二六七七號
　　上　訴　人　甲○○
　　選任辯護人　孔福平律師
右上訴人因偽造有價證券等罪案件，不服台灣高等法院高雄分院中華民國八十九年三
月二十一日第二審判決（八十八年度上訴字第一七四四號，起訴案號：台灣屏東地方
法院檢察署八十八年度偵緝字第八三號），提起上訴，本院判決如左：
    主  文
原判決關於偽造有價證券部分撤銷，發回台灣高等法院高雄分院。
其他上訴駁回。
    理  由
一 撤銷發回（即偽造有價證券）部分
本件原判決認定：上訴人甲○○於民國八十一年十二月二十日，邀集民間互助會一組
，每會新台幣（下同）五千元，共計七十名會員，而會員黃吳阿玉於八十四年九月間
得標後，授權上訴人以黃吳阿玉名義簽發二十三張本票，交付予二十三名活會會員作
為供擔保之用。詎上訴人竟逾越授權之範圍，意圖供行使之用，在屏東縣萬丹鄉○○
村街○路九十二號，偽造「吳阿玉」（即黃吳阿玉）之署押及盜用黃吳阿玉印章，另
開立以黃吳阿玉為發票人、發票日為八十四年九月十日、票面金額為五千元之本票一
張，交付不詳姓名之案外人，嗣持票人欲向黃吳阿玉索取票款，黃吳阿玉始查悉上情
等情。因而撤銷第一審此部分之科刑判決，改判論上訴人以意圖供行使之用，而偽造
有價證券罪，處有期徒刑壹年陸月，固非無見。
惟按告訴人之告訴係以使被告受刑事追訴為目的，是其陳述須無瑕疵，且就其他方面
調查又與事實相符，始足採為科刑之基礎。原判決認定上訴人有前揭犯行，係以告訴
人之指訴及上開本票影本，為其憑據。然查告訴人雖指稱：伊參加上訴人邀集之民間
互助會，八十四年九月得標會款後，僅授權上訴人簽發二十三張本票交付活會會員，
上開本票係上訴人超出授權之張數而簽發予他人使用等語。惟依卷附告訴人提出之上
開民間互助會會員名單（影本，見偵字第八七三一號卷第六頁）所載，該互助會係於
八十一年十二月二十日起會；會員連會首共計七十人次；每會五千元；每月二十日開
標一次（每逢三、六、九、十二月份，則於各該月之十日加開標會一次）等情，倘屬
無訛，則告訴人茍係於八十四年九月十日加開標會時得標，當時應尚有二十六個活會
；若係於同月二十日得標，當時應尚有二十五個活會。是告訴人所指：伊僅授權上訴
人簽發二十三張本票云云，是否屬實，非無疑義。至卷附之上開本票影本，縱可證明
係上訴人以告訴人之名義填載，然並不足據以推定係上訴人逾越告訴人授權之範圍而
擅自簽發。事實真相究竟如何，顯然仍欠明瞭而待釐清。原審未予詳查究明，遽為不
利於上訴人之論斷，難謂無調查職責未盡及判決理由不備之違背法令。上訴意旨執以
指摘，非無理由，應認原判決此部分有撤銷發回之原因。
二上訴駁回（即詐欺）部分
按刑事訴訟法第三百七十六條所列各罪之案件，經第二審判決者，不得上訴於第三審
法院，法有明文。本件關於詐欺部分，原審係維持第一審依刑法第三百三十九條第一
項及其他相關之規定，論處上訴人以連續意圖為自己不法之所有，以詐術使人將本人
之物交付罪刑，核屬刑事訴訟法第三百七十六條第四款之案件。依首開說明，既經第
二審判決，自不得上訴於第三審法院，上訴人竟一併提起上訴，顯為法所不許，此部
分應予駁回。
據上論結，應依刑事訴訟法第三百九十七條、第四百零一條、第三百九十五條前段，
，判決如主文。
中      華      民      國    九十一    年      五      月     十五     日
                              最高法院刑事第十庭
                                  審判長法官  林  增  福
                                        法官  邵  燕  玲
                                        法官  吳  昆  仁
                                        法官  謝  俊  雄
                                        法官  郭  毓  洲
      右正本證明與原本無異
                                              書  記  官
中      華      民      國    九十一    年      五      月     十七     日
